【裁判字號】    97,訴,1776
【裁判日期】    971230
【裁判案由】    強盜
【裁判全文】
臺灣高雄地方法院刑事判決              97年度訴字第1776號
公  訴  人  臺灣高雄地方法院檢察署檢察官
被      告  乙○○
                    （現另案於臺灣高雄第二監獄執行中）
指定辯護人  本院公設辯護人陳信凱
上列被告因強盜案件，經檢察官提起公訴（97年度偵字第28300
號），本院判決如下：
    主  文
乙○○犯攜帶兇器強盜罪，累犯，處有期徒刑柒年拾月。扣案之
黑色安全帽壹頂、藍白色格子口罩壹個、紗布棉手套壹雙，開山
刀壹把，均沒收。
    事  實
一、乙○○前於民國96年間，因施用第一級毒品，經臺灣屏東地
    方法院以96年度訴字第719 號判決判處有期徒刑10月，並減
    為有期徒刑5 月確定，於97年1 月21日易科罰金執行完畢。
    仍不知悛悔，竟意圖為自己不法之所有，基於強盜之故意，
    於97年10月3 日晚間11時許，戴黑色安全帽、藍白色格子口
    罩、紗布棉手套，持客觀上具殺傷力足供兇器使用之開山刀
    ，侵入高雄縣鳳山市○○路146 之1 號千葉蛋糕店，在該店
    櫃檯前，持刀脅迫，喝令女店員丙○○交付店內財物，致丙
    ○○不能抗拒，而開啟櫃檯零錢抽屜，將其中新臺幣（下同
    ）4 千2 百元交付乙○○，乙○○得手後隨即騎機車離去，
    丙○○立即報警，並至門口高喊「搶劫」，適路人周季緯行
    經該處，乃上前追捕，在中山路與雙慈街口與隨後趕到之警
    方共同逮捕乙○○，扣得其所有黑色安全帽1 頂、藍白色格
    子口罩1 個、紗布棉手套1 雙，開山刀1 把。
二、案經丙○○訴由高雄縣政府警察局鳳山分局報請臺灣高雄地
    方法院檢察署檢察官偵查起訴。
    理  由
一、程序部分：本判決所引各項證據資料（詳後引證據），均因
    被告、檢察官及辯護人或同意可作為證據使用（97年度訴字
    第1776號卷第26頁），或未聲明異議，依刑事訴訟法第159
    條之5 第1 項、第2 項之規定，本院審酌該證據作成之情況
    ，認為適當，應得為證據。
二、上開犯罪事實，業據被告乙○○坦承不諱，核與證人丙○○
    、周季緯於警詢時證述之情節相符，並有扣押物品清單、高
    雄縣政府警察局鳳山分局鳳岡派出所受理刑事案件報案三聯
    單、贓物認領保管單、照片附卷可參。被告自白均核與事實
    相符，是本件事證明確，被告攜帶兇器強盜犯行，堪予認定
    應依法論科。
三、按刑法第321 條第1 項第3 款所謂之「兇器」，其種類並無
    限制，凡客觀上足以對人之生命、身體、安全構成威脅，具
    有危險性之兇器均屬之，且祇須於犯罪時攜帶此種具有危險
    性之兇器為已足，並不以攜帶之初即有行兇之意圖為必要。
    （最高法院30上字第1240號、79年臺上字第5253號判例參照
    ），本件被告所持用以強盜之開山刀為金屬材質、刀鋒銳利
    成扁尖狀等情，有照片在卷為憑，自屬在客觀上足已危害人
    之生命、身體、安全之兇器無訛。次按強盜罪所施用之強暴
    脅迫，須足使被害人喪失意思自由，並達於不能抗拒之程度
    ，始足當之。至其是否已達於使人不能抗拒之程度，則應就
    客觀具體之情狀加以判斷。又強盜罪之所謂「不能抗拒」，
    係指行為人所為之強暴、脅迫等不法行為，就當時之具體事
    實，予以客觀之判斷，足使被害人身體上或精神上達於不能
    或顯難抗拒之程度而言。再者，所謂強暴、脅迫手段，祇須
    抑壓被害人之抗拒，足以喪失其意思自由為已足，縱令被害
    人實際並無抗拒行為，仍於強盜罪之成立不生影響（最高法
    院71年度臺上字第1040號、91年度臺上字第290 號、92年度
    臺上字第4240號判決參照）。查本件被告於上開時、地持客
    觀上具有危險性，可資為兇器之開山刀，喝令單獨1 人看店
    之女性店員丙○○交付金錢，自難期待被害人於手無寸鐵之
    情形下能有何積極之反抗，被告上開行為，依一般社會通念
    判斷，被害人遭逢被告強盜犯行，縱當時未反抗，仍應認在
    此情況下，顯已完全喪失其行動自主之能力，而達不能抗拒
    之程度。
四、另被告於本院審理時主張其無法控制情緒，聲請進行精神鑑
    定，然被告迭於警詢、偵訊、本院準備程序均未主張有何精
    神狀態不健全之情事，且未曾有強盜之前科，有臺灣高等法
    院被告前案紀錄表在卷可稽，又為本件強盜犯行時，尚知騎
    乘未懸掛車牌之機車、戴黑色安全帽、藍白色格子口罩、紗
    布棉手套，以避免被查獲，嗣因隨即遭逮捕，於是日夜間11
    時30分許，製作警詢筆錄時亦知依法拒絕夜間詢問，對話清
    楚，顯見其對外界事物尚能查察理會，再佐以被告自警詢時
    起，迄本院辯論終結時止，所為之歷次供述，對於整個強盜
    過程均能明確陳述，其回答亦能切中問題，有各該筆錄可按
    ，益徵被告行為並無精神狀態不健全之情，且被告亦未能敘
    明其情緒控制與本案有何關聯性，故此部分證據之聲請，難
    認有調查之必要，附此敘明。
五、核被告所為，係犯強盜罪而有刑法第321 條第1 項第3 款情
    形，應依刑法第330 條第1 項之加重強盜罪論斷。被告有如
    事實欄所載前案科刑及執行記錄，有臺灣高等法院被告前案
    紀錄表在卷可稽，其於上開徒刑執行完畢後5 年內，故意再
    犯本件有期徒刑以上之罪，為累犯，應依刑法第47條第1 項
    規定加重其刑。爰審酌被告正值青壯，身心健全，不思循正
    當途徑賺取金錢，竟強盜他人財物，對社會治安之影響重大
    及對被害人造成之心理上之恐懼非輕及其犯後坦承犯行，態
    度尚可等一切情狀，量處如主文所示之刑，以資儆懲。至扣
    案之黑色安全帽1 頂、藍白色格子口罩1 個、紗布棉手套1
    雙，開山刀1 把，為被告所有，並供本案犯罪之用，業據被
    告坦承在卷，爰依刑法第38條第1 項第2 款規定，宣告沒收
    。另扣案格子布帽1 頂、銀色安全帽1 頂、與本案無關，爰
    不為沒收之宣告，附此敘明。
據上論斷，應依刑事訴訟法第299 條第1 項前段，刑法第330 條
第1項、第47條第1項、第38條第1 項第2 款，判決如主文。
本案經檢察官甲○○到庭執行職務。
中    華    民    國    97    年    12    月    30    日
                  刑事第一庭  審判長  法  官  蔡國卿
                                      法  官  張琬如
                                      法  官  王淑惠
以上正本證明與原本無異。
如不服本判決應於收受送達後10日內向本院提出上訴書狀，並應
敘述具體理由；如未敘述上訴理由者，應於上訴期間屆滿後20日
內向本院補提理由書（均須按他造當事人之人數附繕本）「切勿
逕送上級法院」。
中    華    民    國    97    年    12    月    30    日
                                      書記官  郭素蓉
附錄法條
刑法第321條
犯竊盜罪而有左列情形之一者，處6 月以上、5 年以下有期徒刑
：
一、於夜間侵入住宅或有人居住之建築物、船艦或隱匿其內而犯
    之者。
二、毀越門扇、牆垣或其他安全設備而犯之者。
三、攜帶兇器而犯之者。
四、結夥三人以上而犯之者。
五、乘火災、水災或其他災害之際而犯之者。
六、在車站或埠頭而犯之者。
前項之未遂犯罰之。
刑法第330條
犯強盜罪而有第321 條第1 項各款情形之一者，處7 年以上有期
徒刑。
前項之未遂犯罰之。


司法院資訊處製作；財團法人民間司法改革基金會備份。
